臺灣基隆地方法院民事判決  
109年度婚字第84號
原      告  陳曉貞  

被      告  于占均  


上列當事人間請求離婚事件，本院於民國110年8月3日言詞辯論
終結，判決如下：
     主      文
准原告與被告離婚。
訴訟費用由被告負擔。
    事實及理由
壹、程序方面：
一、被告經合法通知，未於言詞辯論期日到場，核無家事事件法
    第51條準用民事訴訟法第386 條各款所列情形，爰依原告之
    聲請，由其一造辯論而為判決。
二、婚姻事件，夫妻之一方為中華民國國民者，由中華民國法院
    審判管轄。被告在中華民國應訴顯有不便者，不適用前項之
    規定。家事事件法第53條第1 項第1 款、第2 項定有明文。
    又離婚及其效力，依協議時或起訴時夫妻共同之本國法；無
    共同之本國法時，依共同之住所地法；無共同之住所地法時
    ，依與夫妻婚姻關係最切地之法律。涉外民事法律適用法第
    50條亦有明文。本件原告、被告分別為我國及荷蘭國國民，
    此有戶籍謄本1份、被告護照影本1 份等在卷可憑（見本院
    卷第21、23頁）。而臺、荷雙方民間往來頻繁、交通無阻，
    被告亦曾來臺與原告同住，足認被告來臺應訴並無不便，是
    本件即應由我國法院審判管轄。再兩造固無共同之本國法，
    惟本件原告為我國國民，且兩造已依我國相關法律向我國戶
    政機關辦理結婚登記，被告亦曾在臺與原告同住於臺北市士
    林區，該處自屬兩造共同之住所地，揆諸前揭規定，本件自
    應適用我國法律之規定，合先敘明。　　
貳、實體方面　　
一、原告起訴主張略以：
　㈠被告不願幫原告辦理荷蘭居留證，也不願來台生活：
    被告與原告於民國97年台灣登記結婚後回到荷蘭，原告請被
    告到荷蘭政府登記已有婚姻事實，並辦理原告依親居留證到
    荷蘭一同生活，被告屢次推託，不願前往，並告知原告辦理
    荷蘭居留簽證需要花很多錢，很難辦理，並且認定原告無法
    通過居留簽證的考試，認為是浪費錢，原告請被告來台灣一
    起生活，被告表明台灣錢不好賺，天氣太熱，環境不好，不
    想待在台灣生活，無意與原告維持夫妻同居生活。
  ㈡被告於婚後在荷蘭與荷蘭女子同居：
    原告於婚後97年11月到荷蘭探視被告發現另有一名荷蘭女子
    與被告同居，原告跟被告表明雙方已登記結婚，請被告履行
    一夫一妻的忠誠關係，並要求荷蘭女子離開，被告不願荷蘭
    女子離開，堅持三人同住，原告多次勸阻，甚至低身下氣請
    求無效，痛苦難當，旅遊簽證即將到期又沒有荷蘭居留證只
    能離開荷蘭回台灣。
  ㈢被告要求原告需與荷蘭女子兩人共侍一夫，並同住於同一屋
    簷下：
　　被告於原告到荷蘭探視原告期間，要求原告於荷蘭女子和平
    共處，並於同一屋簷下一同居住生活，並且到處跟朋友炫耀
    可以一次擁有兩個女人，左擁右抱，言談間不斷對原告洗腦
    古代都是一夫多妻，就連動物猴子也是猴王獨享整個雌性猴
    群，一夫一妻是違背人類的原始本能，是不道德的法律，原
    告當時是24歲剛出社會的女孩，沒有很多社會與感情經驗，
    無法答應原告的要求，心裡非常掙扎痛苦，人在荷蘭也怕原
    告會動粗和精神言語暴力，常常恐懼不安，行事上戰戰兢兢
    ，深怕說錯話會惹原告不開心，精神上已毫無自由可言，無
    法再與原告一同生活。
  ㈣雙方曾經修補感情未果：
    原告回台灣後，被告五年未曾聯絡原告，並於102年電話聯
    絡原告表明已與荷蘭女子分開，希望原告能與被告重新開始
    ，並來台灣與原告懇談，原告答應放下過去的傷痛與被告修
    補關係，並於102年五月飛往荷蘭嘗試共同生活，一個禮拜
    後荷蘭女子帶著兩名與被告生的女兒出現在家中，跟原告表
    明兩人並沒有分手，一直共同生活同居養育孩子，原告才了
    解事實，被告沒有誠實對原告說明狀況，一直欺騙原告，並
    要原告看在兩個年幼的孩子份上，不要趕走母子，跟荷蘭女
    子一同照顧孩子生活，原告這次痛徹心扉，徹底死心，也不
    想為難荷蘭女子與孩子，直接離開荷蘭回台灣。
  ㈤另與荷蘭女子組成家庭：
    原告102年到荷蘭與被告修補關係時，發現被告已跟荷蘭女
    子生下兩個女兒，並於97年到102年一直共同同居生活並且
    養育兩個孩子。
　㈥被告表明無法忠於一夫一妻：
　　原告102年到荷蘭與被告修補關係時，被告在言談間表明平
    常做的事情就是賺錢，沒有什麼嗜好，也不喜歡花錢、旅遊
    ，是個守財奴，唯一喜歡的事情就是女人，在外面看到身材
    好的女人就心癢癢想要發生關係，並跟原告表明事業有成的
    男人外面都有小三、小四，這是很正常的事，試探性的問原
    告可否接受被告有其他的女人，被告跟原告表示認為維繫婚
    姻的其中一項就是對彼此忠誠，無法接受被告不忠誠，破壞
    雙方婚姻關係，被告雙手一攤表明這是男人的天性，無法阻
    止，並要原告無條件接受被告的不忠誠，顯然無意維繫婚姻
    關係。
  ㈦雙方感情淡薄：
    被告婚後僅來台二次分別居住一週，於七年前離境後即未曾
    入境，雙方於婚後十二年內僅同住六個月多，兩人分居已超
    過十一年，期間被告也未曾聯絡原告，並於分居期間與荷蘭
    女子同居並生育兩個孩子，兩造感情出現嚴重裂痕，如今夫
    妻感情基礎淡薄，婚姻關係形同虛設，顯已無維繫之必要。
  ㈧被告不願來台辦理兩願離婚：
　  原告於108年電話聯繫被告表明離婚一事，發現被告原有電
    話號碼已打不通，苦無聯絡辦法，想起被告有房子在荷蘭出
    租，因此上網使用被告英文名字(YU. ZHAN. JUN)與英文暱
    稱(HOWER)搜尋荷蘭租屋資訊取得被告聯絡電話，電話接通
    後原告跟被告表明會出錢負擔原告來台的機票與食宿，請被
    告來台與原告辦理兩願離婚，被告表明不願來台，請原告自
    行到法院辦理判決離婚，並表明被告的任何財產都不會給原
    告，原告無意要被告的任何財產，只想結束有名無實的婚姻
    關係，且已構成婚姻難以維持之重大事由，為此依民法第10
    52條第2 項之規定，請求鈞院判准兩造離婚等語，並聲明如
    主文所示。
二、被告則未於言詞辯論期日到場，亦未提出書狀作何聲明或陳
    述。
三、原告起訴主張之事實，業據提出戶籍謄本1份、被告護照影
    本 1 份、被告與荷蘭女子的親密照片、被告與荷蘭女子、
    兩個孩子的生活照片、網路出租資訊截圖與網址、隨身碟等
    件為證。再經本院查詢結果，被告自101年9月10日出境後迄
    今均無入境來臺之紀錄，此有內政部移民署109年8月10日移
    署資字第1090079430號函（見本院卷第49-51頁）。被告經
    合法通知，未到庭或提出書狀爭執，自堪信原告之主張為真
    正。
四、按民法第1052條第2項規定：「有前項以外之重大事由，難
    以維持婚姻者，夫妻之一方得請求離婚，但其事由應由夫妻
    之一方負責者，僅他方得請求離婚。」該條項所定重大事由
    ，若應由夫妻之一方負責者，僅他方得請求離婚，而應負責
    之一方，即不得依該條項訴請離婚。復按婚姻係以夫妻之共
    同生活為目的，配偶應互相協力保持其共同生活之圓滿、安
    全及幸福，因而夫妻應相互尊重以增進情感和諧及誠摯之相
    處，此為維持婚姻之基礎，若此基礎不復存在，致夫妻無法
    共同生活，無復合可能者，即應認有難以維持婚姻之重大事
    由存在。本件被告自101年9月10日離境後即未再返台，兩造
    未共同生活，迄今已近9年，夫妻關係早已名存實亡，且原
    告無法與被告取得聯繫，透過荷蘭租屋資訊與被告電話聯繫
    表示不願意來台辦理離婚，自難以期待兩造得以繼續維持並
    經營婚姻生活，故本件確有難以維持婚姻之重大事由存在，
    且其事由非由原告一方負責，原告據以訴請裁判離婚，於法
    有據，應予准許。
五、據上論結，本件原告之訴為有理由，依家事事件法第51條、
    民事訴訟法第385條第1項前段、第78條，判決如主文。　　
中　　華　　民　　國　　110 　年　　8 　　月　　17　　日
                   家事法庭     法  官　黃永定
以上正本係照原本作成。
如對本判決上訴，須於判決送達後20日之不變期間內，向本院提
出上訴狀。如委任律師提起上訴者，應一併繳納上訴審裁判費。
中　　華　　民　　國　　110 　年　　8 　　月　　17　　日
                                書記官　佘筑祐